【裁判字號】    95,易,568
【裁判日期】    950811
【裁判案由】    就業服務法
【裁判全文】
臺灣板橋地方法院刑事判決               95年度易字第568號
公  訴  人  臺灣板橋地方法院檢察署檢察官
被      告  甲○○
                      臺北市○.
                      臺北縣五.
上列被告因違反就業服務法案件，經檢察官聲請簡易判決處刑（
九十四年度偵字第五八○五號），本院改依通常程序判決如下：
    主  文
甲○○無罪。
    理  由
一、公訴意旨略以：被告甲○○前因違反就業服務法案件，經臺
    灣板橋地方法院八十九年度重簡字第一○七八號判處罰金新
    臺幣（以下同）九千元確定，於民國九十年二月九日執行完
    畢，竟不知悔改，於擔任臺北縣五股鄉○○路○段一四五之
    一號吉聖工業股份有限公司（下稱吉聖公司，現已解散）之
    負責人期間，明知任何人不得聘僱未經許可、許可失效或為
    他人所申請聘僱之外國人，仍連續於九十一年二月間、九十
    二年五月間、九十二年十二月間，分別以不詳之代價，僱用
    他人所申請聘僱，非法逃逸之越南或泰國籍人民，在上址公
    司內從事鋼圈拋光之工作，嗣經臺北縣政府先後於九十一年
    四月九日、九十二年九月三日、九十三年二月十一日，分別
    科處吉聖公司三十萬元、十五萬元、十五萬元及甲○○十五
    萬元罰鍰在案；竟仍自九十三年三月十七日起至同年五月三
    十一日止，以日薪七百元之代價，僱用由吳建安所申請僱用
    ，於九十三年三月十六日自居留地點即桃園縣蘆竹鄉○○路
    ○段一二六巷二三號逃逸之越南籍人民阮文忍（NGUYEN
    VAN NGUYEN），在上址公司內從事鋼圈拋光等工作，嗣於九
    十三年五月三十一日十一時許，為警在上址公司內當場查獲
    等情，因認被告涉犯就業服務法第五十七條第一款規定，應
    依同法第六十三條第一項後段論處。
二、按犯罪事實應依證據認定之，無證據不得認定犯罪事實，刑
    事訴訟法第一百五十四條第二項定有明文。又認定犯罪事實
    之證據係指足以認定被告確有犯罪行為之積極證據而言，該
    項證據自須適合於被告犯罪事實之認定，始得採為斷罪資料
    ，最高法院著有二十九年上字第三一○五號判例可循。且刑
    事訴訟上證明之資料，無論其為直接或間接證據，均須認定
    犯罪事實所憑之證據，雖不以直接證據為限，間接證據亦包
    括在內，然而無論直接或間接證據，其為訴訟上之證明，須
    於通常一般之人均不致有所懷疑，而得確信其為真實之程度
    者，始得據為有罪之認定，倘其證明尚未達到此一程度，而
    有合理之懷疑存在時，事實審法院在心證上無從為有罪之確
    信，自應為無罪之判決，最高法院七十六年度台上字第四九
    八六號判例意旨闡示甚明。
三、本件公訴人認被告甲○○涉有違反就業服務法罪嫌，無非以
    證人乙○○於偵查中表示被告確為吉聖公司之負責人，查獲
    之外勞大多經由被告授權員工應徵等語，而前開犯罪事實，
    亦經證人即被告之父乙○○、母丙○○○、越南籍人民阮文
    忍證明屬實，且有臺北縣政府警察局三重分局檢查紀錄單、
    阮文忍之居留證及護照影本、外勞居留資料查詢單、臺北縣
    政府營利事業登記證影本、租賃合約書影本、臺北縣政府函
    及所附資料、臺北縣政府就業服務法罰鍰處分書影本、阮文
    忍入境查詢單、委任書、不起訴處分書、公司登記基本資料
    查詢表等，為其論據。被告甲○○則於偵查及本院審理中均
    未到庭，亦未提出任何書面意見。
五、經查：越南籍人民阮文忍（NGUYEN VAN NGUYEN ，業於九十
    三年六月十五日依法遣送出境）原係吳建安所合法申請僱用
    ，於九十三年三月十六日自居留地點即桃園縣蘆竹鄉○○路
    ○段一二六巷二三號逃逸後，即於翌日未經主管機許可而在
    由被告洪文富擔任負責人之吉富公司內，從事鋼圈拋光等工
    作，嗣於九十三年五月三十一日十一時許，為警在上址公司
    內當場查獲等情，業經阮文忍供陳在卷，核與被告洪文富之
    父母乙○○、丙○○○於警詢及偵查中之供述合致，復有臺
    北縣政府警察局三重分局檢查紀錄單、阮文忍之居留證及護
    照影本、外勞居留資料查詢單、臺北縣政府營利事業登記證
    影本、臺北縣政府函及所附資料、臺北縣政府就業服務法罰
    鍰處分書影本、阮文忍入境查詢單、委任書、公司登記基本
    資料查詢表等可為佐據，固堪可認定。惟：
  (一)證人即被告之母洪陳研富於警詢及偵查中，均係供稱吉富公
    司於九十一年至九十三年二月期間原為被告甲○○經營，惟
    被告嗣後欲結束營業至大陸開工廠，乃由其於九十三年三月
    二十三日起向被告承租該公司部分場地工作，而阮文忍則係
    由其所雇用等語（參九十三年五月三十一日警詢筆錄及九十
    四年四月二十七日偵查筆錄），並提出租賃契約書乙份為證
    。依丙○○○警詢及偵查中之供述，阮文忍實係由其所雇用
    ，並非被告，則公訴人以丙○○○上開供述為本件被告犯罪
    事實之證據方法，即有證據與被告犯罪事實認定不相適合之
    瑕疵，而難以憑為認定被告犯罪事實之基礎。
  (二)又證人即被告之父乙○○於偵查中雖表示被告確為吉聖公司
    之負責人，查獲之外勞大多經由被告授權員工應徵等語（參
    九十四年四月二十七日偵查筆錄），惟證人乙○○上開證述
    並未指明所稱被告僱用外勞之時間、地點及人名，參以被告
    前此於九十一年二月間、九十二年五月間、九十二年十二月
    間，曾分別以不詳之代價，僱用他人所申請聘僱，非法逃逸
    之越南或泰國籍人民，在上址公司內從事鋼圈拋光之工作而
    遭查獲，此有其歷次遭查獲後為臺北縣政府科處罰鍰之罰鍰
    處分書在卷可據，則證人乙○○所稱查獲之外勞大多經由被
    告授權員工之情形，究係指先前遭查獲之案件抑或本案僱用
    阮文忍之部分，徒據其上開語意未明之供述尚難得其明，而
    其經本院多次傳喚亦未到庭，自不得遽憑上揭內容簡略之供
    述即為不利被告之認定。且本院依職權調查被告入出境紀錄
    ，其自九十二年間起即有多次入出境紀錄，至九十四年為止
    入出境次數達三十四次之多，此與證人丙○○○所稱被告赴
    大陸地區經營工廠之供述相為合致，此有入出境查詢結果瀏
    覽報表存卷可據。而依上開入出境紀錄所示，被告於九十三
    年一月十日出境後，至同年三月二十二日始又入境，並於五
    日後即同年月二十七日又再度出境，至同年六月十三日方入
    境返國，則阮文忍於九十三年三月十七日起開始受雇吉富公
    司之日，被告仍於境外未返，足認實際為雇用阮文忍之行為
    人並非被告無訛。參酌證人洪陳研富上開警詢及偵查中之供
    述，足以認定阮文忍確係由丙○○○所雇用。
  (三)按「雇主聘僱外國人不得有下列情事：一聘僱未經許可、許
    可失效或他人所申請聘僱之外國人。‧‧‧」、「違反第
    四十四條或第五十七條第一款、第二款規定者，處新臺幣十
    五萬元以上七七五萬元以下罰鍰。五年內再違反者，處三年
    以下有期徒刑、拘役或科或併科新臺幣一百二十萬元以下罰
    金。」、「法人之代表人、法人或自然人之代理人、受僱人
    或其他從業人員，因執行業務違反第四十四條或第五十七條
    第一款、第二款規定者，除依前項規定處罰其行為人外，對
    該法人或自然人亦科處前項之罰鍰或罰金。」，就業服務法
    第五十七條第一款、第六十三條第一項、第二項分別定有明
    文。依上開法律條文規定，因雇主聘僱未經許可、許可失效
    或他人所申請聘僱之外國人而應受刑事處罰者，除實際為雇
    用行為之行為人外，對以法人之代表人、法人或自然人之代
    理人、受僱人或其他從業人員之身分，因執行業務違反上開
    規定者，亦處罰該法人或自然人，此係法律特為之兩罰規定
    。查本件實際為雇用阮文忍者實為丙○○○，已如前述，則
    應依就業服務法第六十三條第一項處罰之行為人，即為丙○○○而非被告；而茍丙○○○可認係吉聖公司當時經營業務
    之代表人、代理人、受僱人或其他從業人員，則應依就業服
    務法第六十三條第二項、第一項兩罰規定受處罰者，亦為吉
    聖公司而非被告，公訴人逕引上開兩罰規定認應對被告本人
    論罪科刑，容有所誤。此外復查無其他事證可被告確有公訴
    人所指之犯行，本件依調查所得證據，其證明程度仍未達於
    可排除合理之懷疑而形成被告有罪之法律上確信之程度，循
    據前開之說明，並基於「罪證有疑，利於被告」之刑事訴訟
    原則，本院認被告之犯罪尚屬不能證明，依法為其無罪之諭
    知。
六、被告經合法傳喚傳喚無正當理由不到庭，本院認本件係應為
    無罪諭知之案件，爰不待其陳述逕行判決，附此敘明。
據上論斷，應依刑事訴訟法第三百零一條第一項、第三百零六條
，判決如主文。
本件經檢察官曾文鐘到庭執行職務。
中    華    民    國    95    年    8     月    11    日
                  刑事第十庭  審判長法  官  侯  志  融
                                    法  官  張  宏  節
                                    法  官  楊  博  欽
以上正本證明與原本無異
如不服本判決應於送達後十日內向本院提出上訴狀
                                    書記官  李  慈  容
中    華    民    國    95    年    8     月    11    日


司法院資訊處製作；財團法人民間司法改革基金會備份。
